【裁判字號】    98,交簡上,342
【裁判日期】    981231
【裁判案由】    過失傷害
【裁判全文】
臺灣桃園地方法院刑事判決           98年度交簡上字第342號
上  訴  人
即  被  告  甲○○
上列上訴人即被告因過失傷害案件，不服本院中華民國98年10月
27日97年度桃交簡字第1661號第一審簡易處刑判決（聲請簡易判
決處刑案號：98年度偵字第7585號），本院管轄之第二審合議庭
判決如下：
    主  文
上訴駁回。
甲○○緩刑貳年。
    事  實
一、甲○○於民國92年間，因公共危險（不能安全駕駛罪）案件
    ，經本院判處罰金銀元1 萬元確定，於92年08月11日執行完
    畢。其於97年11月18日下午9時30分許，駕駛車牌號碼3395-
    FN號自用小客車，沿桃園縣桃園市○○○路○段往中正路方
    向行駛，行經該路與該路二段69巷（聲請簡易判決處刑書誤
    載為65巷）設有行車管制號誌正常運作之交岔路口處綠燈欲
    右轉至該路二段69巷內停車講電話，於甫轉入該路二段69巷
    內劃設有禁止臨時停車線（紅色實線）禁止臨時停車之路段
    時，該路旁有乙○○騎乘車牌號碼IBA-537 號重型機車熄火
    順向停車於該路段路旁跨坐於機車上講電話；甲○○即應注
    意汽車行駛時，駕駛人應注意車前狀況，並隨時採取必要之
    安全措施；且依當時情形，尚無使之不能注意情事，即非不
    能注意；於轉入該巷時竟疏於注意其車右前方有乙○○停車
    跨坐於車牌號碼IBA-537 號重型機車講電話之車前狀況，未
    隨時採取必要之安全措施，即於轉入後欲靠右側路旁停車。
    適乙○○騎乘車牌號碼IBA-537 號重型機車欲在畫設有禁止
    臨時停車線之紅線停車撥打電話時，即應注意禁止臨時停車
    線（紅色實線）用以指示禁止臨時停車路段，在設有禁止臨
    時停車標線處不得臨時停車，亦不得停車，且依當時情形，
    亦無使之不能注意情事，即非不能注意，竟疏於注意及此，
    而熄火順向停車於該路段路旁跨坐於機車上講電話。甲○○
    之小客車車頭右側前方因而碰撞乙○○重型機車車尾，小客
    車前輪並壓到乙○○之左腳。使乙○○受有左腳壓傷致左足
    糖尿病足潰瘍及蜂窩性組織炎。甲○○停車查看，並依乙○
    ○之意將乙○○載至乙○○友人所經營之大洪山國術館，惟
    未報警處理。
二、案經乙○○訴由桃園縣政府警察局桃園分局報請臺灣桃園地
    方法院檢察署檢察官偵查後，聲請以簡易判決處刑。
    理  由
一、證據能力之說明
  (一)按被告之自白，非出於強暴、脅迫、利誘、詐欺、疲勞訊問
    、違法羈押或其他不正之方法，且與事實相符者，得為證據
    ；被告陳述其自白係出於不正之方法者，應先於其他事證而
    為調查，該自白如係經檢察官提出者，法院應命檢察官就自
    白之出於自由意志，指出證明之方法，刑事訴訟法第156 條
    第1 項、第3 項定有明文。準此，被告對檢察官所提被告於
    警詢時及偵查中不利己陳述之證據能力俱無意見，本院亦查
    無明顯事證足證檢、警機關於製作該等筆錄，有對被告施以
    不正方法之情事，是被告於審判外之陳述，均係出於任意性
    之陳述，且與事實相符，均認具證據能力。
  (二)次按被告以外之人於審判外之言詞或書面陳述，除法律有規
    定者外，不得作為證據。被告以外之人於審判外之陳述，雖
    不符前4 條（指刑事訴訟法第159 條之1 至第159 條之4 ）
    之規定，而經當事人於審判程序同意作為證據，法院審酌該
    言詞陳述或書面陳述作成時之情況，認為適當者，亦得為證
    據。刑事訴訟法第159 條第1 項、第159 條之5第1項，分別
    定有明文。查被告於審判程序中，對於被告以外之人證人即
    告訴人乙○○於審判外之書面陳述筆錄及其他文書證據，均
    不爭執證據能力，公訴檢察官對此等證據之證據能力亦不爭
    執，其等警詢、偵查筆錄、道路交通事故現場圖、調查報告
    表(一)、(二)及大園敏盛醫院（下稱敏盛醫院）診斷證明書係證
    明犯罪事實存否所必要之證據，而足見審判外筆錄及文書具
    相當之可信性，依前述「同意性」之傳聞法則例外規定，被
    告以外之人於審判外之陳述均具證據能力。另現場處理警員
    所拍攝照片屬書證性質，復與本案事實具有自然關聯性，亦
    無事證足認有違背法定程序或經偽造、變造所取得之情事，
    是皆有證據能力。
二、被告上訴意旨略以：被告上訴狀原否認過失傷害犯行，辯稱
    事發當時處於行進中，並未停車，肇事主因不可歸責於被告
    云云；嗣於本院審理中坦承上開犯罪事實，且與告訴人達成
    和解，並已賠償，請求從輕量刑並宣告緩刑等語。
三、犯罪事實之認定
  (一)訊據被告甲○○對於上開犯罪事實，於本院審理中坦承不諱
    ，互核證人即告訴人乙○○於警詢、偵查中、原審及本院訊
    問時指陳於前開時、地（曾誤述為65巷，惟於原審訊問時是
    認係警方所拍攝照片之69巷巷口）自其車尾碰撞其車，小客
    車車輪壓到其左腳受傷等情合致；並有道路交通事故現場圖
    、道路交通事故調查報告表(一)、(二)各1 份、肇事路段路口照
    片6 張、證號查詢機車駕駛人駕駛執照1 份、證號查詢汽車
    駕駛人駕駛執照1 份可稽。被告與告訴人雖曾指該路口係桃
    園縣桃園市○○○路○段65巷巷口處云云，惟依證人即承辦
    警員林晏瑋於原審訊問時證稱：應係69巷巷口，該路二段並
    無65巷等情明確；被告及告訴人於原審訊問時，於經警員林
    晏瑋指明該巷口係69巷口後，亦是認係在該69巷口肇事之情
    無訛，足認肇事地點應係69巷口，而非65巷口。又告訴人於
    警詢、檢察官訊問時雖稱該路段係黃線路段云云，然其於原
    審訊問時已是承該路段係上開巷口之紅線路段等情，證人林
    晏瑋於原審訊問時亦陳明該路段係紅線路段等情，並有該路
    口之照片可憑，堪認被告所陳該路段係紅線路段屬實。告訴
    人於警詢、檢察官訊問時所述該路段係黃線路段云云，與事
    實不合，非可採信。告訴人已指明肇事時並無下雨情形，核
    與道路交通事故調查報告表(一)所載當日天候晴及97年桃園逐
    日雨量資料記載當日無雨情形相符，堪信屬實。又依道路交
    通事故現場圖、道路交通事故調查報告表(一)、(二)各1 份、肇
    事路段路口照片6 張、證號查詢機車駕駛人駕駛執照1 份、
    證號查詢汽車駕駛人駕駛執照1 份顯示：天候晴，夜間有照
    明，市區道路○○ ○路口，柏油路面，路面乾燥、無缺陷，
    無障礙物，視距良好，行車管制號誌，運作正常，被告與告
    訴人有適當之駕駛執照等情。依被告上開自白其車右前輪至
    車頭處碰撞停車於該路段之告訴人乙○○機車車尾，碰撞前
    並未注意到告訴人，其看到告訴人時，已經擦撞並壓到告訴
    人，撞到告訴人後其就立即停車等情，足認被告當時駕車行
    駛時，疏未注意其車右前方告訴人人車情形，未隨時採取必
    要之安全措施，而車頭右側前方擦撞告訴人車尾，前輪壓到
    告訴人左腳而肇事；告訴人則係在該設有禁止臨時停車線之
    紅色實線路段停車熄火停於路邊，跨坐於機車上講電話等情
    。告訴人受傷情形，有敏盛綜合醫院之診斷證明書之記載可
    憑，依該診斷證明書記載之傷勢觀之，告訴人左足之傷勢，
    因告訴人為糖尿病患者，傷口不易癒合，而導致左足潰瘍、
    蜂窩性組織炎，告訴人上開傷情，確係因係為被告肇事時壓
    傷左足而引致，自有相當因果關係。
  (二)按汽車行駛時，駕駛人應注意車前狀況，並隨時採取必要之
    安全措施；汽車在設有禁止臨時停車標線處，不得臨時停車
    ，亦不得停車；道路交通安全規則第94條第3 項、第111 條
    第1 項第3 款、第112 條第1 項第1 款分別定有明文。又紅
    實線為禁止臨時停車線，用以指示禁止臨時停車路段，此觀
    諸道路交通標誌標線號誌設置規則第149 條第1 項第1 款第
    5 目、第169 條第1 項、第2 項之規定可明。被告駕駛前開
    小客車，行經上開交岔路口右轉巷內欲靠路旁停車時，適其
    車前右前方有告訴人將其機車順向熄火停於路旁並跨坐於機
    車上講電話，被告即應注意汽車行駛時，駕駛人應注意車前
    狀況，並隨時採取必要之安全措施；而依當時情形，天候晴
    ，夜間有照明，市區道路○○ ○路口，柏油路面，路面乾燥
    、無缺陷，無障礙物，視距良好，行車管制號誌，運作正常
    ，已如前述，尚無使之不能注意情事，即非不能注意；竟疏
    於注意上開車前狀況，未隨時採取必要之安全措施，其車頭
    右側前方擦撞告訴人機車車尾，車輪並壓到告訴人左腳而肇
    事，自有過失。告訴人駕駛重型機車，在該設有禁止臨時停
    車線之路段，即應注意該路段不得臨時停車，亦不得停車；
    且依當時天候、路況、視距均稱良好，標線清楚，亦如前述
    ，尚無使之不能注意情事，即非不能注意；其竟疏未注意及
    此，將車順向熄火停於路旁，跨坐於機車上講電話，因而肇
    事，自屬與有過失。告訴人因本件事故而左足壓傷而引致前
    開傷勢，已如前述；被告之過失行為，與告訴人受傷之結果
    ，有相當之因果關係。綜上，被告前開自白核與事實相符，
    而足採信。本件事證已臻明確，被告之犯行堪予認定。
四、論罪科刑之法律適用
  (一)核被告甲○○所為，則係犯刑法第284 條第1 項前段之過失
    傷害罪。本件交通事故當時，被告與告訴人均未報警到場處
    理，嗣由告訴人逕至警局報警提出告訴，此並據證人林晏瑋
    於原審訊問時陳述明確，是以被告並非自首。原審基此認定
    ，援引刑法第284 條第1 項前段、第41條第1 項前段，刑法
    施行法第1 條之1 第1 項、第2 項前段等規定，並審酌被告
    有如事實欄所載前科與執行情形，有臺灣高等法院被告前案
    紀錄表1 份、臺灣桃園地方法院檢察署刑案資料查註紀錄表
    1 份可憑，雖非累犯，素行欠佳，其駕車疏未注意車前狀況
    ，未隨時採取必要之安全措施而肇事，過失情節不輕，致告
    訴人受有前開傷勢，傷勢不輕；告訴人駕駛重機車，違規停
    車而肇事之與有過失，與被告犯後為部分自白，惟尚未與告
    訴人和解與其他一切情狀，逕以簡易判決判處被告拘役50日
    ，如易科罰金，以新臺幣1 千元折算1 日，原審認事用法，
    均無違誤，量刑亦屬妥適。被告上訴意旨略以：被告坦承犯
    行，惟與告訴人業已達成和解並如數給付賠償金額，原審判
    決量刑過重，並請求宣告緩刑等語。惟查，關於刑之量定，
    係實體法上賦予法院得為自由裁量之事項，倘其未有逾越法
    律所規定之範圍，或濫用其權限，即不得任意指摘為違法，
    最高法院75年台上第7033號、80年台非字第473 號判例足資
    參照。復在同一犯罪事實與情節，如別無其他加重或減輕之
    原因，下級審量定之刑，亦無過重或失輕之不當情形，則上
    級審法院對下級審法院之職權行使，原則上應予尊重，即法
    官於有罪判決中，究應如何量處罪刑，為實體法賦予審理法
    官裁量之刑罰權事項，法官行使此項裁量權，自得依據個案
    情節，參諸刑法第57條所定各款犯罪情狀之規定，於該法定
    刑度範圍內，基於合義務性裁量為之，乃憲法所保障法官獨
    立審判之核心，如非有裁量逾越或裁量濫用之明顯違法情事
    ，自不得指摘其違法或不當，即使上級審對下級審裁量權之
    審查，亦應同此標準，方符憲法第80條所宣示獨立審判之真
    義。被告雖就原審法院適法範圍裁量權之行使為爭執，惟原
    審量定刑期，已審酌被告並未與告訴人達成和解，及其犯罪
    之動機、目的、手段等一切情狀，而判處被告拘役50日，並
    諭知易科罰金之折算標準，並未逾越客觀上之適當性、必要
    性及相當性之比例原則，核屬妥適。綜上，本件原審判決認
    事用法及量刑既均無違誤瑕疵可指，本案被告上訴自無理由
    ，應予駁回。
  (二)又被告未曾受有期徒刑以上刑之宣告，有臺灣高等法院被告
    前案紀錄表可按，其因一時失慮，偶罹刑典，事後已坦承犯
    行，且與告訴人達成和解，並給付賠償金額，而徵得告訴人
    原諒，此有和解書乙紙存卷可參，已見其深具悔意，是被告
    經此偵、審教訓後，當知所警惕，告訴人亦於準備程序中表
    示不反對被告為緩刑宣告，本院認尚無逕對被告施以短期自
    由刑之必要，為期其能有效回歸社會，故原審對被告宣告之
    刑，以暫不執行為適當，爰依刑法第74條第1 項第1 款規定
    ，併予宣告緩刑2年，以啟自新。
據上論斷，應依刑事訴訟法第455 條之1 第1 項、第3 項、第36
8 條、第373 條，刑法第74條第1 項第1 款，判決如主文。
本案經檢察官吳佳美到庭執行職務。
中    華    民    國    98    年    12    月    31    日
                交通法庭  審判長法  官  錢建榮
                                法  官  黃翊哲
                                法  官  呂美玲
以上正本證明與原本無異。
不得上訴。
                                書記官  李玉華
中    華    民    國    99    年    1     月    5     日

司法院資訊處製作；財團法人民間司法改革基金會備份。
